臺灣雲林地方法院民事判決　九十一年度小上字第一○號
　　上　訴　人　甲○○
　　被　上訴人　乙○○
右當事人間請求給付居間報酬事件，上訴人對於中華民國九十一年五月二十一日本院
斗六簡易庭九十一年度六小字第五一號第一審判決提起上訴，本院判決如左：
    主      文
上訴駁回。
第二審訴訟費用由上訴人負擔。
    事      實
甲、上訴人方面：
  一、聲明：
    (一)原判決廢棄。
    (二)右廢棄部分被上訴人應給付上訴人新台幣（下同）六萬元及自民國九十一年三
      月十一日起至清償日止，按年利率百分之五計算之利息。
  二、陳述：除與原審判決書所載者相同茲予引用外，補稱：原審漏未判斷本件為「
      報告居間」或「媒介居間」？且未就被上訴人自行標得系爭房地，目的是否在
      逃避給付居間報酬加以判斷，因此，原審判決尚有可議之處，本件上訴人係以
      介紹帶看並代理客戶投標法拍屋為業，雖然法院拍賣之公告係公開資訊，任何
      人均可上網或至法院查詢，然不是每個人都懂得利用，上訴人提供另一種選擇
      。上訴人所提供之服務包括法拍資訊之蒐集、製作廣告及散發、找尋法拍標的
      之確切位置，導引客戶至現場觀看法拍標的等等，本件已進行至帶被上訴人至
      其所中意之法拍屋觀看，應符合報告居間之法律規定，事後被上訴人為逃避支
      付服務費，自行標購承買，是即令自始限於媒介居間，而僅為報告已有效果時
      ，被上訴人仍應支付報酬。原審忽略本件兩造接觸之緣由，及上訴人為被上訴
      人服務之程度，認定兩造間並無成立居間契約並約定給付報酬，其認事用法有
      違背法令之處。
  三、證據：援用原審之立證方法。
乙、被上訴人方面：本件未經言詞辯論，被上訴人亦未提出書狀作何聲明及陳述。
    理      由
一、本件上訴人原起訴主張：其係以介紹帶看並代理客戶投標法拍屋為業，九十年六
    月三日被上訴人要求其協助介紹法拍屋，並確實帶被上訴人前往雲林縣斗六市○
    ○路三十九號四樓之四及西平路百利花園等法拍房屋觀看，被上訴人內心認斗六
    市○○路三十九號四樓之四房屋頗符合其需求，且要求看內部才要買，因而在用
    年、月六日與其先生一起觀看屋內且詢問法拍屋相關資訊，事後經多次電話聯繫
    被上訴人回覆放棄參與投標，但被上訴人卻利用上訴人提供資訊後，為逃避支付
    服務費，自行標購承買，同時完成過戶登記，查上訴人行為確以符合報告居間之
    規定，理應得向被上訴人請求居間報酬六萬元，惟向被上訴人多次請求，均置之
    不理，為此爰依民法第五百六十五條規定，請求被上訴人給付報酬六萬元及法定
    遲延息。
二、被上訴人則以：伊買系爭房子是因合作金庫經理介紹說是伊姪子的房子，伊問過
    伊姪子該房子有無問題，他說沒有伊才買的，與上訴人沒有關係，上訴人當初確
    有帶伊去看房子，當時因九二一地震，不知房子有無問題，伊不敢買，所以就拒
    絕系爭房子之介紹，後來伊向法院拍得系爭房屋之價錢，是第三拍，價錢亦比上
    訴人當初所說特拍之價錢還高等語置辯。
三、原審審理結果，以：稱居間者，謂當事人約定，一方為他方報告訂約之機會，或
    為訂約之媒介，他方給付報酬之契約。又按當事人意思表示一致者，無論其為明
    示或默示，契約即得成立；民法第五百六十五條、第一百五十三條分別定有明文
    。本件上訴人雖曾帶被上訴人參看系爭法拍房屋，被上訴人亦曾詢問仲介費價錢
    ，惟被上訴人嗣後拒絕由上訴人代標系爭法拍屋，並自行以較高之價錢拍得系爭
    房屋，是依兩造當時情狀觀之，兩造間並無成居間契約之合意甚明；況法院拍賣
    之公告係公開資訊，任何人均可上網或至法院查詢，而上訴人所提供者僅是得至
    法院競拍之機會，並不代表其提供資訊後即可得標，又其所標示之價錢亦僅是若
    房子無人競拍時最後特別拍賣時之價格，若房子有人競拍時，其所提供之資訊即
    有變更之虞，故上訴人既係以介紹、帶看並代理客戶投標法拍屋為業，更應將所
    知告知其當事人，並將約定事項明白記載書面以杜糾紛，否則只要一與其接觸，
    就必須由其提供服務，相對人不得自行買該拍賣房屋，若自行買受即應給付仲介
    費用，焉有此理？因之認定兩造間並無成立居間契約，故被上訴人自無依居間契
    約給付報酬之義務，上訴人據居間契約請求被訴人給付系爭報酬六萬元並加付法
    定遲延利息，即難准許，為其得心證之理由。
四、按對於小額程序之第一審裁判，得上訴於管轄之地方法院，對於前項第一審裁判
    之上訴，非以其違背法令為理由，不得為之。又當事人於小額事件第二審程序不
    得提出新攻擊或防禦方法；但因原法院違背法令致未能提出者，不在此限。民事
    訴訟法第四百三十六之二十四條、第四百三十六之二十八條分別定有明文。是依
    上開規定，小額事件之第二審法院應以第一審判決確定之事實為判決基礎。又所
    謂違背法令，係指就確定之事實所為法律上判斷，違反法令內涵、意旨而言。再
    按居間人，以契約因其報告或媒介而成立者，得請求報酬，民法第五百六十八條
    第一項亦規定甚明。惟居間報酬為居間契約成立之要素，當事人應就居間人提供
    之服務事項及其報酬互相表示合致，居間契約始克成立。查，本件被上訴人於上
    訴人帶看本案法拍屋時，固曾向上訴人詢問有關代標服務費用，當被上訴人得悉
    需費六萬元時，被上訴人並未允應支付是項服務費用，嗣後上訴人經以電話與被
    上訴人聯繫時，被上訴人甚且明確表示拒絕上訴人之代標要約一節，為上訴人在
    其提出之支付命令聲請狀及原審辯論期日時自認在卷。是被上訴人於原審辯稱：
    「‧‧‧當時因九二一地震，伊不知房屋有無問題，伊不敢買，所以就拒絕系爭
    房屋之介紹‧‧‧」等語，尚非虛妄，堪可採信。原審審酌兩造當時之情狀，認
    兩造間並無成立居間契約之合意，因而駁回上訴人就系爭居間報酬六萬元之請求
    ，尚難認原審判決有何違背法令之處。再者，被上訴人雖曾由上訴人帶看本案法
    拍屋，並在上訴人之「客戶帶看回報表」內簽名之事實，為被上訴人所不爭執。
    由上情觀之法拍屋之介紹及帶看，固屬上訴人服務事項之一，然該等服務事項是
    否需收費？上訴人既未事先應向被上訴人言明，並由雙方議訂其服務價格，自不
    能由上訴人事後單方片面決定是否收取費用及數額，此乃契約之本質，不容上訴
    人任意曲解。況參諸現今房屋買賣居間業者，房屋之介紹及帶看，乃屬其所欲銷
    售產品（即其服務活動）之推介，其性質為契約成立前之先期作業活動，依慣例
    均不收取費用，此為眾所週知之事實。本件上訴人固曾提供被上訴人法拍屋之介
    紹及帶看服務，然上訴人既未向被上訴人表明需收取費用，而被上訴人亦未同意
    支付費用，則依上揭說明，上訴人主張之報告居間契約，自難認已經兩造合意而
    成立。上訴論旨，仍就原審採證、認事之職權行使，任為指摘原審漏未判斷本件
    為「報告居間」或「媒介居間」？且未就被上訴人自行標得系爭房地，目的是否
    在逃避給付居間報酬各情，有判決違背法令之情事，並據以聲明廢棄原判決，非
    有理由。
五、綜前所述，依上訴人之上訴意旨，既難認原審判決有其指述之適用法規違法情形
    ，是上訴人之上訴，顯無理由，爰不經言詞辯論，逕以判決駁回之。
據上論結，本件上訴為無理由，依民事訴訟法第四百三十六之二十九條第二款、第七
十八條，判決如主文。
中　　　華　　　民　　　國　　九十一　　年　　　七　　　月　　 十七　　 日
　　　　　　　　　　　　　　　　　臺灣雲林地方法院民事庭
~B審判長法官　蕭守田
~B法　　　官　李明益
~B法　　　官　蔣得忠
右為正本係照原本作成。
本件不得上訴。
中　　　華　　　民　　　國　　九十一　　年　　　七　　　月　　 十七　　 日
~B法院書記官　林秀娟
